臺灣高等法院民事判決　　　　　 　　　 94年度上易字第100號
上　訴　人　衛道科技股份有限公司
法定代理人　張泰銘
訴訟代理人　鄭惠蓉律師
　　　　　　黃韻如律師
被上訴　人　丙○○
　　　　　　甲○○
兼　共　同
訴訟代理人　乙○○
上列當事人間請求清償債務事件，上訴人對於中華民國九十三年
十二月二十日臺灣臺北地方法院九十三年度訴字第四一七六號第
一審判決，提起上訴，本院於九十四年九月六日言詞辯論終結，
判決如下：
    主  文
原判決除確定部分外廢棄。
上開廢棄部分，被上訴人在第一審之訴及假執行之聲請均駁回。
第一、二審訴訟費用除確定部分外由被上訴人乙○○負擔十分之
六，被上訴人丙○○負擔十分之三，餘由被上訴人甲○○負擔。
    事實及理由
一、本件被上訴人經合法通知，無正當理由未於言詞辯論期日到
    場，核無民事訴訟法第三百八十六條所列各款情形，爰依上
    訴人聲請，由其一造辯論而為判決。
二、被上訴人起訴主張：被上訴人乙○○、丙○○及甲○○分別
    自民國（下同）九十年七月二十五日起至九十三年六月二十
    五日止，陸續購買上訴人於九十年七月二十五日所發行之國
    內第一次無擔保轉換公司債（以下簡稱系爭公司債）六張、
    三張及一張，以每張面額新台幣（下同）十萬元計算，共一
    百萬元。嗣被上訴人乙○○、丙○○及甲○○依系爭公司債
    發行及轉換辦法第十九條規定，於發行期滿三年（即九十三
    年七月二十五日）後之三十日前通知上訴人股務代理機構，
    要求以每張面額十萬元，加計三年之利息補償金一萬四千一
    百二十元賣回上開公司債券，詎上訴人仍不予置理等語。爰
    本於公司債發行及轉換辦法之法律關係，求為命(一)上訴人應
    給付被上訴人乙○○六十八萬五千二百元，及其中六十萬元
    自九十三年七月二十五日起至清償日止，按年息百分之五計
    算之利息。(二)上訴人應給付被上訴人丙○○三十四萬二千六
    百元，及其中三十萬元自九十三年七月二十五日起至清償日
    止，按年息百分之五計算之利息。(三)上訴人應給付被上訴人
    甲○○十一萬四千二百元，及其中十一萬元自九十三年七月
    二十五日起至清償日止，按年息百分之五計算之利息之判決
    。（原判決命(一)上訴人應給付被上訴人乙○○六十八萬五千
    二百元，及其中六十萬元自九十三年七月二十五日起至清償
    日止，按週年利率百分之五計算之利息。(二)上訴人應給付被
    上訴人丙○○三十四萬二千六百元，及其中三十萬元自九十
    三年七月二十五日起至清償日止，按週年利率百分之五計算
    之利息。(三)上訴人應給付被上訴人甲○○十一萬四千二百元
    ，及其中十一萬元自九十三年七月二十五日起至清償日止，
    按週年利率百分之五計算之利息。被上訴人其餘之訴駁回。
    被上訴人就敗訴部分，並未提起上訴，就此部分，因而確定
    。上訴人就敗訴部分提起上訴。）答辯聲明：(一)駁回上訴(二)
    訴訟費用由上訴人負擔。
三、上訴人則以：對被上訴人之債權並無爭執，然上訴人因財務
    困難，已於九十三年八月十七日向原法院聲請重整（案號：
    九十三年度整字第三號），嗣於同年九月三日召開國內無擔
    保可轉換公司債九十三年度第一次債權人會議，希望能與行
    使賣回權之債權人解決債務問題，經代表系爭公司債債權總
    額四分之三以上之債權人出席，出席債權人表決權三分之二
    以上之同意，作成「衛道科技股份有限公司以每張新台幣現
    金四萬六千元整打折一次清償方式，清償九百零五張行使賣
    回權債權人之衛道公司國內可轉換公司債債務」決議，符合
    公司法第二百六十三條規定，上訴人並於九十三年九月十日
    依公司法第二百六十四條及非訟事件法第九十條第一項向本
    院申報認可該債權人會議決議，並於九十三年十二月三日收
    到台北地院九十三年度聲字第三五九八號認可裁定，依公司
    法第二百六十四條規定，自對全體公司債債權人發生效力。
    且被上訴人等均已依決議領取買回公司債之支票並兌現，是
    上訴人已清償系爭公司債，被上訴人顯無權利保護必要等語
    資為抗辯。上訴聲明：(一)原判決除確定部分外廢棄。(二)前開
    廢棄部分，被上訴人在第一審之訴，及假執行之聲請均駁回
    。(三)第一、二審訴訟費用除確定部分外由被上訴人負擔。
四、經查，本件被上訴人乙○○、丙○○及甲○○分別自九十年
    七月二十五日起至九十三年六月二十五日止，陸續購買上訴
    人於九十年七月二十五日所發行之系爭公司債六張、三張及
    一張，每張公司債面額十萬元，被上訴人已依上訴人國內第
    一次無擔保轉換公司債發行及轉換辦法於發行期滿三年前一
    個月向上訴人股務代理機構提出債券持有人賣回權行使通知
    書，要求上訴人應依前述規定以每張公司債面額十萬元及加
    計三年之利息補償金（每張為一萬四千一百二十元）以現金
    贖回，上訴人迄未付款回贖。上訴人因公司財務困難，曾於
    九十三年九月三日召開「國內第一次無擔保可轉換公司債九
    十三年度第一次債權人會議」，該會經債權總額四分之三以
    上債權人出席，出席表決權三分之二以上同意，作成行使賣
    回權債權人持有之每張公司債由上訴人以現金四萬六千元一
    次清償方式清償上開國內可轉換公司債債務之決議。前項決
    議業經上訴人向本院申報認可，經原法院以九十三年度聲字
    第三五九八號民事裁定認可並於同月八日公告，上訴人並於
    同月七日將該裁定公告於全國版報紙，依公司法第二百六十
    四條前段之規定，本件債權人會議決議已於九十三年十二月
    八日發生效力。被上訴人等雖就九十三年聲字第三五九八號
    裁定提起抗告，經本院九十四年度抗字第一號民事裁定駁回
    抗告，前揭認可債權人會議之裁定即告確定之事實，為兩造
    所不爭執，且有衛道科技股份有限公司國內第一次無擔保轉
    換公司債發行及轉換辦法、債券持有人賣回權行使通知書、
    九十三年度聲字第三五九八號、九四年抗字第一號民事裁定
    等件在卷足憑，堪信為真實。
五、按「發行公司債之公司，公司債債權人之受託人，或有同次
    公司債總數百分之五以上之公司債債權人，得為公司債債權
    人之共同利害關係事項，召集同次公司債債權人會議。」、
    「前條債權人會議之決議，應製成議事錄，由主席簽名，經
    申報公司所在地之法院認可並公告後，對全體公司債債權人
    發生效力，由公司債債權人之受託人執行之。但債權人會議
    另有指定者，從其指定。」公司法第二百六十三條第一項、
    第二百六十四條定有明文。本件被上訴人分別持有上訴人所
    發行之國內第一次無擔保可轉換公司債六張、三張及一張，
    惟上訴人所發行上開公司債之債權人於九十三年九月三日召
    開債權人會議，並依法作成上訴人以現金四萬六千元一次清
    償其對各行使賣回權債權人持有之每張公司債贖回債務之決
    議，而上開決議經原法院認可並公告，復經本院駁回抗告而
    確定，已如前述，是兩造依首揭規定自受該決議之拘束。又
    查上訴人辯稱被上訴人等均已依決議領取買回公司債之支票
    並兌現，是上訴人已清償系爭公司債，被上訴人顯無權利保
    護必要等語，業據提出與所述相符由被上訴人等簽名兌領之
    支票影本三件為證。被上訴人經合法通知，既不到庭爭執，
    亦不提出任何書狀答辯，應認上訴人之主張為真實。從而，
    被上訴人本於公司債發行及轉換辦法之法律關係，求為命(一)
    上訴人應給付被上訴人乙○○六十八萬五千二百元，及其中
    六十萬元自九十三年七月二十五日起至清償日止，按週年利
    率百分之五計算之利息。(二)上訴人應給付被上訴人丙○○三
    十四萬二千六百元，及其中三十萬元自九十三年七月二十五
    日起至清償日止，按週年利率百分之五計算之利息。(三)上訴
    人應給付被上訴人甲○○十一萬四千二百元，及其中十一萬
    元自九十三年七月二十五日起至清償日止，按週年利率百分
    之五計算之利息，為無理由，應予駁回。原審明知上開決議
    業經原法院認可，竟未待公告即逕行判決，致未能審酌被上
    訴人等均已依決議領取買回公司債之支票並兌現之事實，而
    就上開不應准許部分，判命上訴人給付，並為假執行之宣告
    ，尚有未洽。上訴意旨指摘原判決此部分不當，求予廢棄改
    判，為有理由。爰由本院將原判決此部分予以廢棄改判，如
    主文第二項所示。
六、本件事證已臻明確，兩造其餘之攻擊防禦方法及所提之證據
    ，經審酌後認均無礙判決之結果，爰不予一一論述。
七、據上論結，本件上訴為有理由，依民事訴訟法第四五０條、
    第七十八條、第八十五條第一項但書，判決如主文。
中　　華　　民　　國　　94　　年　　9 　　月　　20　　日
　　　　　　　　　民事第三庭審判長法　官  林敬修
                                  法　官  劉勝吉
　　　　　　　　　　　　　　　　  法　官  藍文祥
正本係照原本作成。
不得上訴。
中　　華　　民　　國　　94　　年　　9 　　月　　21　　日
　　　　　　　　　                書記官  顧倪淑貞
